【裁判字號】    94,訴,1276
【裁判日期】    950725
【裁判案由】    違反槍砲彈藥刀械管制條例等
【裁判全文】
臺灣臺北地方法院刑事判決              94年度訴字第1276號
公  訴  人  臺灣臺北地方法院檢察署檢察官
被      告  甲○○
指定辯護人  本院公設辯護人  乙○○
上列被告因違反槍砲彈藥刀械管制條例等案件，經檢察官提起公
訴（94年度偵字第14272號），本院判決如下：
    主  文
甲○○未經許可，持有可發射子彈具有殺傷力之改造手槍，處有
期徒刑參年貳月，併科罰金新台幣伍萬元，罰金如易服勞役，以
新臺幣貳仟元折算壹日；扣案之改造手槍壹枝（含彈匣壹個，槍
枝管制編號0000000000）、改造子彈壹顆均沒收。又意圖供行使
之用，而收集偽造之通用紙幣，處有期徒刑參年貳月；扣案偽造
通用紙幣貳拾貳張均沒收。應執行有期徒刑肆年陸月，併科罰金
新台幣伍萬元，罰金如易服勞役，以新台幣貳仟元折算壹日；扣
案之改造手槍壹枝（含彈匣壹個，槍枝管制編號0000000000號）
、改造子彈壹顆、偽造通用紙幣貳拾貳張均沒收。
    事  實
一、甲○○明知未經主管機關許可，不得持有經公告禁止之可發
    射子彈具有殺傷力之槍彈，惟仍基於持有經公告禁止之可發
    射子彈具有殺傷力之槍彈之犯意，於民國94年5月間某日，
    在台北市萬華區○○○路○段312號附近，以新台幣（下同）
    2萬元之代價，向洪承佑（另由檢察官偵辦）購得仿FN廠191
    0型半自動手槍製造之玩具手槍換裝土造金屬槍管而成可發
    射子彈具有殺傷力之改造手槍1枝（含彈匣1個，槍枝管制編
    號0000000000號）、改造子彈2顆後，即未經許可而無故持
    有上開槍彈。又另行意圖供行使之用，於94年6月間某日，
    在宜蘭縣宜蘭市○○路某處，明知姓名年籍不詳綽號「番仔
    」之成年男子所交付之通用紙幣新台幣1千元紙鈔22張（FV6
    97706LF、ZE526977TE各二張、WE621897JG、PT587677UN各
    三張、ED781099LH五張、HP287956FT、EI960078WZ、HF7008
    66LF、MC799168TY、LH568177HU、EM809650SZ、PO584126HU
    各一張）均係偽造之通用紙幣，竟仍收集之，並置於手提包
    袋，再將手提袋放置於其所有車號7266-HA號自用小客車內
    ，伺機使用。嗣於94年8月4日上午7時30分許，甲○○駕駛
    上開自小客車，行經台北市中山區○○○路○段、長安西路
    口為警攔檢，甲○○見狀心虛逃逸，旋為警查獲，並扣得前
    揭改造手槍1枝（含彈匣1個）、改造子彈2顆、偽造通用紙
    幣新台幣1千元紙鈔22張。
二、案經台北市政府警察局中山分局報告台灣台北地方法院檢察
    署檢察官偵查起訴。
    理  由
一、訊據被告甲○○對於其未經許可持有改造手槍1枝（含彈匣1
    個）、改造子彈2顆之事實坦承不諱；且有仿FN廠1910型半
    自動手槍製造之玩具手槍換裝土造金屬槍管而成之改造手槍
    1枝（含彈匣1個，槍枝管制編號0000 000000號）、改造子
    彈2顆扣案可資佐證。又扣案之槍彈經送內政部警政署刑事
    警察局鑑定結果：「送鑑改造手槍1支（槍枝管制編號00000
    00000），認係由仿FN廠1910型半自動手槍製造之玩具手槍
    換裝土造金屬槍管而成之改造手槍，機械性能良好，可擊發
    適用子彈，認具殺傷力」、「送鑑改造子彈2顆，認均係土
    造子彈（具直徑約7.8MM金屬彈頭），採樣1顆試射，可擊發
    ，認具殺傷力」，有該局94年8月15日刑鑑字第0940121941
    號槍彈鑑定書1份在卷可憑（見偵字第14272號卷第64頁）。
    被告未經許可持有可發射子彈具有殺傷力之改造手槍、具有
    殺傷力之改造子彈犯行，堪予認定。
二、訊據被告固坦承於上開時地，在其手提袋內，經警起出偽鈔
    ，合計22張之事實，惟矢口否認有何收集偽造通用紙幣犯行
    ，辯稱：是「番仔」欠其錢，乃將扣案22張紙鈔交付其本人
    ，其當時未發現係偽鈔，事後才發現是偽鈔，就將偽鈔置於
    放在後車廂之手提袋內，以便日後遇到「番仔」時跟他換現
    金回來，但後來都沒有再遇到「番仔」，偽鈔才會一直放在
    車上云云。經查：
（一）台北市政府警察局中山分局員警於94年8月4日上午7時30
      分許，在被告置於前揭自小客車上之手提袋內查獲上開千
      元偽鈔22張等情，業據被告於偵審中供認在卷，並有台北
      市政府警察局中山分局扣押筆錄、扣押物品目錄表、偽鈔
      照片在卷可憑（見同上偵卷第17至20頁、第27至31頁）。
      又上開紙鈔，經中央銀行發行局鑑定結果，均屬偽鈔乙情
      ，有截留偽造變造仿造新台幣券幣通報單、台灣銀行中山
      分行95年2月6日中山出字第09500005161號函、中央銀行
      發行局金融機構繳送偽變造新台幣回執聯附卷可按（見同
      上偵卷第21至22頁、本院卷），從而，本件被告所持有上
      開紙鈔係屬偽鈔，洵堪認定。
（二）按刑法第196條第1項所謂意圖供行使之用而收集偽造銀行
      券之罪，衹以供行使之意思將偽券收集到手後，即屬既遂
      ，至嗣後行使與否，於其犯罪之成立無關（最高法院27年
      上字第331號判例意旨參照）。茲查：
   1、被告於警詢時供稱：偽鈔係其幫別人辦信用貸款，是客戶
      交付的，其知道拿到偽鈔，沒有報警處理是怕麻煩（見同
      上偵卷第12頁）、其是回家時才知道收到的是偽鈔，其是
      陸陸續續收到這些偽鈔的，時間其不知道（見同上偵卷第
      15頁），於本院審理是否羈押之庭訊時供稱：偽鈔是其前
      些日子在跟人家收貨款收到的，並沒有打算要使用，只是
      放著而已（見聲羈字第229號卷第7頁）、偽鈔是3、4個月
      前，其幫人辦信用貸款時向客戶收佣金時收到的，其不曉
      得是誰給的，若其知道是誰，就會拿去跟他換回來（見同
      上聲羈卷第9頁）；於94年9月8日偵查中則供稱：偽鈔是
      出事前2、3天跟客戶收一些貨款收到的，是老闆連政和說
      這幾張是偽造的，所以退還給其本人，其收到7、8萬元內
      有22張偽鈔（見同上偵查卷第80頁）；再於本院審理時改
      稱：偽鈔是於6月間「番仔」在宜蘭交付的，其一次交付2
      2張，因為他欠其2萬多元，其拿去買東西時人家說是假鈔
      ，其才知道（見本院94年9月28日筆錄第3頁）。被告前後
      就持有偽鈔之時間、原因、何人交付、如何知悉係偽鈔等
      情，供述明顯不同，是被告前開所辯事後始知是偽鈔云云
      ，自有可疑。
   2、況被告於94年9月22日偵查中已坦承：偽鈔係「番仔」於9
      4年5、6月間，在宜蘭東港路拿給其本人的，「番仔」拿
      給其本人時其知道是偽鈔等情（見同上偵卷第108至109頁
      ）；並經本院勘驗上開偵訊影音光碟內容，核與該偵訊筆
      錄所載大致相符，有勘驗筆錄1份附卷可稽（見本院卷）
      ，足認被告於該次偵查中確已坦承其於收受扣案22張紙鈔
      時已知道是偽鈔等情甚明，其嗣於本院審理時辯稱於收受
      當時不知係偽鈔云云，自難採信。
   3、又被告為警查獲時，係將扣案之22張偽鈔與存摺、本票一
      起置於手提袋內，並將手提袋放置於其所駕駛之上開自用
      小客車上等情，業據證人即查獲之員警侯朝斌於偵查中結
      證屬實（見同上偵查卷第109頁），並為被告所不否認。
      被告於警詢時就此持有帶在所駕駛之車上，並未供稱原因
      ，於偵查中則稱因為不知道如何處理，就隨手放在手提袋
      內（見同上偵查卷第80頁），然於本院審理時改稱係為日
      後遇到「番仔」時跟他換現金回來（見本院95年7月11日
      筆錄第6頁），但被告亦供稱該「番仔」無法聯繫，則被
      告所辯無供行使之意圖云云，自難輕信。況且，被告自94
      年6月間持有該偽鈔，至94年8月4日為警查獲，達2月之久
      ，倘其確無行使意圖，實無仍予留存，並將上開偽鈔與存
      摺、本票等物一起置於手提袋內，而將手提袋放置於其所
      駕駛之車輛內之理，且被告上開舉止，若非意圖供行使之
      用，何以不將該等偽鈔丟棄，甚至交由警方偵辦，在在與
      經驗法則，難以相合，足見被告顯有行使意圖而收集甚明
      。
   4、從而，被告上開所辯，核係卸責之詞，要難採信。本件事
      證明確，被告收集偽造通用紙幣犯行洵堪認定。
三、論罪科刑部分：
（一）按槍砲彈藥刀械管制條例第4條所列之槍砲、彈藥，依同
      條例第5條規定，非經中央主管機關許可，不得製造、販
      賣、運輸、轉讓、出租、出借、持有、寄藏或陳列；本件
      被告所持有之改造手槍、改造子彈，分別屬槍砲彈藥刀械
      管制條例第4條第1項第1款所稱之其他可發射子彈具有殺
      傷力之槍砲，及同條項第2款之子彈。次按，中央銀行為
      中華民國之國家銀行，依中央銀行法第13條條規定「中華
      民國貨幣，由本行發行之」、「本行發行之貨幣為國幣，
      對於中華民國境內之一切支付，具有法償效力」、「貨幣
      之印製及鑄造，由本行設廠專營並管理之」，又依行政院
      89年1月26日發布施行之中央銀行發行新台幣辦法第2條「
      中華民國貨幣為新台幣，除適用中央銀行法關於國幣之規
      定外，依本辦法之規定」、第5條第1項「新台幣不得偽造
      、變造、故意毀損，亦不得仿造或販賣、公開陳列其仿造
      品；其硬幣並不得意圖營利予以銷毀。違者，依妨害國幣
      及其他有關規定處罰」；中央銀行並於91年7月15日公告
      「中央銀行在台灣地區委託台灣銀行發行新台幣辦法、金
      門新台幣行使辦法、馬祖新台幣行使辦法」，於91年6月
      30日屆滿，當然廢止；故由中央銀行發行之新台幣千元鈔
      ，係屬通用紙幣。是核被告所為，係犯槍砲彈藥刀械管制
      條例第8條第4項之未經許可持有可發射子彈具有殺傷力之
      改造手槍罪、同條例第12條第4項之未經許可持有子彈罪
      、刑法第196條第1項之收集偽造通用紙幣罪。
（二）被告以一行為觸犯槍砲彈藥刀械管制條例第8條第4項之未
      經許可持有可發射子彈具有殺傷力之改造手槍罪，及同條
      例第12條第4項之未經許可持有子彈罪，為想像競合犯，
      依刑法第55條之規定，應從重之未經許可持有可發射子彈
      具有殺傷力之改造手槍罪（修正後第55條但書係科刑之限
      制，為法理之明文化，非屬法律之變更）。
（三）爰審酌被告非法持有具殺傷力之改造手槍、改造子彈，對
      於他人之生命、身體形成潛在威脅，並害及整體社會秩序
      與安全，影響社會治安甚鉅，及被告收集偽鈔對新台幣流
      通安全之影響，並考量犯罪後供認部分犯行，態度尚可等
      一切情狀，量處如主文所示之刑。
（四）被告行為後，刑法於94年2月2日修正公布，並於95年7月1
      日施行。依修正後刑法第2條第1項規定，行為後法律有變
      更者，適用行為時之法律；但行為後之法律有利於行為人
      者，適用最有利於行為人之法律。且有關新舊法之比較，
      應就罪刑有關之共犯、未遂犯、想像競合犯、牽連犯、連
      續犯、結合犯，以及累犯加重、自首減輕暨其他法定加減
      原因（如身分加減）與加減例等一切情形，綜其全部罪刑
      之結果而為比較，先予敘明。
（五）本件被告於犯罪時，刑法第42條第2項前段規定：「易服
      勞役以1元以上3元以下折算1日」，又被告行為時之易服
      勞役折算標準，業據修正前罰金罰鍰提高標準條例第2條
      前段規定，就其原定數額提高為1百倍折算1日，則本件被
      告行為時之易服勞役折算標準，應以銀元3百元折算1日，
      即新台幣9百元折算1日；而修正後之刑法第42條第3項前
      段規定：「易服勞役以新台幣1千元、2千元或3千元折算1
      日」，比較修正前後之易服勞役折算標準，以修正後之規
      定，較有利於被告，則應依刑法第2條第1項後段規定，適
      用修正後之刑法第42條第3項前段規定，就罰金部分定其
      易服勞役之折算標準。
（六）另比較修正前刑法第51條第5款與修正後同條款之規定，
      以修正前刑法第51條第5款之規定，對被告較為有利；惟
      不論依修正前後之規定，本案上開未經許可持有可發射子
      彈具有殺傷力之改造手槍、收集偽造通用紙幣二罪，係於
      3年以上20年以下定其應執行刑，修正後之規定實際上對
      被告並無不利，故統合觀察比較，仍適用修正後刑法第51
      條第5款定其應執行之刑。
（七）扣案之改造手槍1枝（含彈匣1個，槍枝管制編號00000000
      00）、改造子彈1顆，係屬違禁物，不問屬於犯人與否，
      依刑法第38條第1項第1款之規定宣告沒收；至另1顆扣案
      之子彈，已鑑驗試射而不具殺傷力，自屬無從宣告沒收。
      又扣案上開偽造紙鈔22張，均係偽造之通用紙幣，應依刑
      法第2百條之規定，宣告沒收之。
據上論斷，應依刑事訴訟法第299條第1項前段，槍砲彈藥刀械管
制條例第8條第4項、同條例第12條第4項，刑法第2條第1項、第1
1條前段、第55條、第196條第1項、第42條第3項、第51條第5款
、第38條第1項第1款、刑法第2百條，罰金罰鍰提高標準條例第1
條前段，判決如主文。
本案經檢察官黃于真到庭執行職務。
中    華    民    國    95    年    7     月    25    日
                  刑事第七庭  審判長法  官  梁耀鑌
                                    法  官  蔡守訓
                                    法  官  蕭清清
本正本證明與原本無異。
如不服本判決，應於判決送達後10日內，向本院提出上訴狀。
                                    書記官  劉麗英
中    華    民    國    95    年    7     月    27    日
附錄本案論罪科刑法條全文：
槍砲彈藥刀械管制條例第8條
未經許可，製造、販賣或運輸鋼筆槍、瓦斯槍、麻醉槍、獵槍、
空氣槍或第4條第1項第1款所定其他可發射金屬或子彈具有殺傷
力之各式槍砲者，處無期徒刑或5年以上有期徒刑，併科新台幣
1千萬元以下罰金。
未經許可，轉讓、出租或出借前項所列槍枝者，處5年以上有期
徒刑，併科新台幣1千萬元以下罰金。
意圖供自己或他人犯罪之用，而犯前2項之罪者，處無期徒刑或
7年以上有期徒刑，併科新台幣1千萬元以下罰金。
未經許可，持有、寄藏或意圖販賣而陳列第1項所列槍枝者，處
3年以上10年以下有期徒刑，併科新台幣7百萬元以下罰金。
第1項至第3項之未遂犯罰之。
槍砲彈藥刀械管制條例第12條
未經許可，製造、販賣或運輸子彈者，處1年以上7年以下有期徒
刑，併科新台幣500萬元以下罰金。
未經許可，轉讓、出租或出借子彈者，處6月以上5年以下有期徒
刑，併科新台幣300萬元以下罰金。
意圖供自己或他人犯罪之用，而犯前二項之罪者，處3年以上10
年以下有期徒刑，併科新台幣700萬元以下罰金。
未經許可，持有、寄藏或意圖販賣而陳列子彈者，處5年以下有
期徒刑，併科新台幣300萬元以下罰金。
第1項至第3項之未遂犯罰之。
刑法第196條
行使偽造、變造之通用貨幣、紙幣、銀行券，或意圖供行使之用
而收集或交付於人者，處3年以上10年以下有期徒刑，得併科5千
元以下罰金。
收受後方知為偽造、變造之通用貨幣、紙幣、銀行券而仍行使，
或意圖供行使之用而交付於人者，處5百元以下罰金。
第1項之未遂犯罰之。


司法院資訊處製作；財團法人民間司法改革基金會備份。
